【裁判字號】    99,上易,146
【裁判日期】    990226
【裁判案由】    偽造文書
【裁判全文】
臺灣高等法院刑事判決                 99年度上易字第146號
上  訴  人
即  被  告  甲○○
上列上訴人因偽造文書案件，不服臺灣臺北地方法院97年度易字
第725 號，中華民國98年11月27日第一審判決（起訴案號：臺灣
臺北地方法院檢察署96年度偵續字第835 號），提起上訴，本院
判決如下：
    主  文
上訴駁回。
    理  由
一、本件上訴意旨如附件所示。
二、按不服地方法院之第一審判決而上訴者，應向管轄第二審之
    高等法院為之；上訴書狀應敘述具體理由；第二審法院認為
    上訴書狀未敘述理由或上訴有第362 條前段之情形者，應以
    判決駁回之，刑事訴訟法第361條第1、2項、第367條分別定
    有明文。而所謂具體理由，必係依據卷內既有訴訟資料或提
    出新事證，指摘或表明第一審判決有何採證認事、用法或量
    刑等足以影響判決本旨之不當或違法，而構成應予撤銷之具
    體事由，始克當之（例如：依憑證據法則具體指出所採證據
    何以不具證據能力，或依憑卷證資料，明確指出所為證據證
    明力之判斷如何違背經驗、論理法則）；倘僅泛言原判決認
    定事實錯誤、違背法令、量刑失之過重或輕縱，而未依上揭
    意旨指出具體事由，或形式上雖已指出具體事由，然該事由
    縱使屬實，亦不足以認為原判決有何不當或違法者（例如：
    對不具有調查必要性之證據，法院未依聲請調查亦未說明理
    由，或援用證據不當，但除去該證據仍應為同一事實之認定
    ），皆難謂係具體理由，俾與第二審上訴制度旨在請求第二
    審法院撤銷、變更第一審不當或違法之判決，以實現個案救
    濟之立法目的相契合，並節制濫行上訴（最高法院97年度台
    上字第892 號判決參照）。是倘上訴人之上訴書狀雖有敘述
    上訴理由，惟並未具體敘述第一審判決有上述違法、不當情
    形，或形式上雖已指出具體理由，然該事由縱使屬實，亦不
    足以認為原判決有何不當或違法者，即與未敘述具體理由無
    異，所為上訴，即非適法。
三、經查：
(一)原判決依憑證人即告訴人乙○○之證言、上訴人即被告甲○○以代理人之名義與乙○○簽訂之協議書1份及簽到表影本3
    份、以被告及戊○律師事務所甲○○律師名義簽發之面額新
    台幣12,357元、發票日為民國93年8 月10日、受款人為乙○○、付款銀行為中央信託局信義分局之支票影本1 張、乙○○之勞工保險卡、勞工保險被保險人投保資料表、被告於93
    年7 月30日以甲○○律師為投保單位向勞保局及中央健康保
    險局臺北分局（下稱台北分局）送件申請辦理員工乙○○加
    保，乙○○之健保於93年8月1日生效之健保投保資料、勞工
    保險局95年2月10日保承職字第09510020790號函暨附件一之
    勞工保險加保申請表/全民健康保險第一、二、三類保險對
    象投保（轉入）申報表、原審法院民事庭95年度勞簡上字第
    71號民事判決、被告於93年10月19日，以被告及戊○律師事
    務所（投保單位保險單位證號：00000000B ）名義函健保局
    及勞工保險局之函文、臺北分局95年5 月23日健保北承一字
    第095 0045185號函、中央健保局95年4月14日健保北承一字
    第0950 010404號函及臺北分局95年5月23日健保北承一字第
    0950045 185號函等證據資料，認定被告明知乙○○自93年7
    月13日起至同年9 月14日，在被告為負責人之戊○律師事務
    所任職，且已於93年7 月30日向臺北分局送件申請辦理乙○○加保，乙○○之健保並於93年8月1日生效。甲○○竟基於
    使公務員登載不實之犯意，於93年10月19日，以該所並未收
    到加保通知且乙○○自認已於93年7 月28日離職為由，發函
    要求臺北分局註銷戊○律師事務所於93年7 月30日為乙○○
    加保之事宜，臺北分局所屬依法執行業務之公務員依其函文
    資料，於其保險資料登載註銷乙○○上開投保紀錄，足以生
    損害於健保局對於全民健康保險管理之正確性及乙○○之健
    保權益，因認被告犯刑法第214 條使公務員登載不實罪，並
    審酌被告所為非是，惟對乙○○所生損害尚輕，暨被告犯後
    態度、品行、生活狀況及智識程度等一切情狀，量處有期徒
    刑6月，減刑為有期徒刑3月，併諭知易科罰金之折算標準等
    情，均已詳敘調查、取捨證據之結果及憑以認定犯罪事實之
    心證理由。從形式上觀察，原判決並無認定事實錯誤、量刑
    瑕疵或違背法令之情形可言。
(二)被告上訴意旨略以：丁○○○律師事務所為美國法人，甲○○只是代表人，健保局非行政機關。胡再發非律師，不得為
    乙○○之告訴代理人，起訴違背程序。系爭函非其所發，其
    自無侵占、使公務員登載不實犯意，亦無任何人受損。乙○○虛構證詞，胡女非受雇於丙○○○○○律師事務所，並坦
    承親自手寫於7 月28日辭職，復盜蓋丙○○○○○律師事務
    所之大小章而製作協議書。且丙○○○○○律師事務所與甲○○為不同個體，故其與本案無涉。再原審拒絕聲請傳喚健
    保局全體承辦人員帶全部文書以證明健保局為實體審查。原
    承辦法官為孫曉青，轉為蕭清清，又轉為李宜娟，顯然分案
    不公，受命法官踰越權限，未自行迴避，並停止審理，所踐
    行程序違法。原判決因法官未迴避，自始無效。審理迴避案
    及本案之法官應公平，並有諸多法官（族繁不及備載）審理
    不公云云。
(三)惟刑事告訴狀係乙○○授權其父胡再發所撰寫，業經乙○○
    陳明在卷（偵19636卷第11頁），依刑事訴訟法第236條之1
    規定，本件告訴程序並未違背程序。且原審依據法院組織法
    第3 條「地方法院審判案件，以法官一人獨任或三人合議行
    之」、刑事訴訟法第284條之1「除簡式審判程序、簡易程序
    及第376條第1款、第2 款所列之罪之案件外，第一審應行合
    議審判」之規定，分於98年3月31日、98年5月21日、98年10
    月28日、98年11月2 日行準備程序、審判及宣判等程序，要
    無刑事訴訟法第379條第1款法院組織不合法之情形。又原判
    決就健保局所行使之法定職權具有單方公權力之性質，係國
    家機關；以被告及戊○律師事務所（投保單位保險單位證號
    ：00000000B ）名義於93年10月19日函健保局及勞工保險局
    之函文係被告撰寫；乙○○於93年7 月13日起，受雇於丙○○○○○律師事務所，直至93年9 月14日始遭被告解雇；被
    告所為，已足以生損害於健保局對全民健康保險管理之正確
    性及乙○○之權益；原判決事實已明確，無庸傳喚相關證人
    等情，均已詳細說明。另協議書既有被告之署名及用印，該
    印章與吳佳玲勞工保險加保申請表上甲○○印章（偵續17卷
    第26頁），以肉眼觀之相仿，亦堪認定非乙○○偽造。是被
    告均置原判決所為明白論斷於不顧，仍持已見就原判決指駁
    之詞恣意爭辯，徒以自己之說詞，任意指摘，均不足以動搖
    原判決之認定。至被告其餘上訴理由，純係對原判決就法院
    分案程序、其他民事訴訟案件之審理、法官迴避之事項，漫
    為爭執，非但空泛無據，亦未依卷內既有訴訟資料或提出新
    事證，指摘或表明原判決有何採證認事、用法或量刑等足以
    影響判決本旨之不當或違法，構成應撤銷之具體事由，難認
    已提出具體之上訴理由。揆諸上開規定，其上訴顯屬違背法
    律上之程式，應予駁回，並不經言詞辯論為之。末起訴書雖
    認被告涉犯刑法第216條、第214條行使公務員登載不實罪，
    然原審蒞庭檢察官已當庭表示刑法第216 條係贅載（原審卷
    二第224 反面），且起訴書所載犯罪事實，均未提及行使公
    務員登載不實之事實，自屬贅載。又「刑事異議及上訴狀」
    、歷次「刑事異議、上訴及抗告理由狀」列載胡再發等人為
    「被告」，因原判決之被告僅甲○○一人，上開胡再發等人
    核與本案無涉，應屬誤載。至原判決以被告戶籍地送達，有
    送達證書附原審卷可稽，然依法務部戶役政連結作業系統被
    告已遷出國外；另原判決送達「台北市○○區○○路o段ooo
    號7樓」、「台北郵政信箱ooo至ooo」，均以招領逾期退回
    ，有送達證書在卷為憑。且被告上訴狀地址記載「詳卷」，
    無從知悉其餘送達地址，顯然被告目前行方不明，附此敘明
    。
據上論斷，應依刑事訴訟法第367條前段、372條，判決如主文。
中    華    民    國    99    年    2    月     26    日
                  刑事第二庭審判長法  官  洪光燦
                                  法  官  楊照男
                                  法  官  李麗玲
以上正本證明與原本無異。
不得上訴。
                                  書記官  廖婷璇
中    華    民    國    99    年    2     月    26    日


司法院資訊處製作；財團法人民間司法改革基金會備份。
